【裁判字號】    97,訴,664
【裁判日期】    971230
【裁判案由】    損害賠償
【裁判全文】
臺灣嘉義地方法院民事判決               97年度訴字第664號
原      告  宏都建設股份有限公司
法定代理人  丁○○
訴訟代理人  戊○○
被      告  乙○○
上列當事人間請求損害賠償事件，於民國97年12月23日言詞辯論
終結，本院判決如下：
    主      文
被告應給付原告新臺幣玖拾伍萬元，及自民國九十七年十二月十
一日起至清償日止，按週年利率百分之五計算之利息。
訴訟費用由被告負擔。
本判決於原告以新臺幣拾壹萬元供擔保後，得假執行。
    事實及理由
甲、原告主張：(一)被告原為原告公司之員工，於民國95年5 月15
    日到職，擔任業務部副理的工作。因被告於96年1 月13日無
    故曠職，經原告公司員工撥打被告所留之電話號碼，亦無法
    連絡，原告公司查覺有異，遂清查被告之業務工作有無異常
    。結果發現，被告任職業務部副理期間，有客戶甲○○欲退
    屋不買，被告於95年11月20日上簽呈建議同意退屋，並退還
    甲○○已繳款項新臺幣（下同）65萬元，經原告公司同意並
    並依內部作業流程於95年11月23日開立發票日為95年11月24
    日，票號：0000000 號，面額65萬元之支票（下稱系爭支票
    ），交由被告持交甲○○以退還其所繳65萬元，並要求被告
    持支付證明單交由領款人甲○○簽章。嗣經原告公司業務部
    經理游彩勤與甲○○聯繫結果，得知甲○○並未領得該張支
    票，其亦未於前揭支付證明單上簽名，支付證明單上甲○○
    之簽名，亦可確定係偽造。原告公司乃緊急向華僑銀行調取
    已兌現系爭支票影本，得知系爭支票係由聯邦銀行嘉義分行
    託收並為票據交換，且支票背面有人冒簽甲○○之姓名，為
    空白背書行為，並由聯邦銀行嘉義分行帳號：000000000000
    號帳戶委請聯邦銀行代收票款。由於甲○○明確表示未收到
    支票，且其亦非上揭聯邦銀行帳戶之開戶者，故原告公司認
    為系爭支票上之甲○○簽名係被告偽造，並因此瞭解被告何
    以在原告公司簽發系爭支票時，極力以各種藉口要求取消禁
    止背書轉讓之原因，蓋被告當時即意圖侵占系爭支票、盜領
    款項。(二)另原告公司之客戶丙○○於96年1 月19日持被告簽
    收之預約單（下稱系爭預約單）至原告公司，告知其以其子
    許翔寧名義向原告公司訂購預售屋，並已繳交30萬元定金予
    被告等情。然被告從未將此事告知原告公司，亦未將其所收
    受之30萬元交回公司，被告將其業務上持有之30萬元，侵吞
    入己，顯有易持有為所有之意思，應成立刑法第336 條第2
    項之業務侵占罪。原告公司就此事件，業於96年1 月間知悉
    後，向臺灣嘉義地方法院檢察署提出偽造文書、業務侵占告
    訴（案號：96年度交查字第161 號荒股），因被告逃匿無蹤
    ，業經發佈通緝中。嗣原告公司亦已將應退還前揭客戶合計
    95萬元之款項，於96年3 月23日分別退還甲○○、許翔寧，
    此有協議書可按。(三)按因故意或過失不法侵害他人之權利者
    ，負損害賠償責任，為民法第184 條第1 項前段所明定。本
    件被告基於不法所有之意圖侵占原告欲退還甲○○之65萬元
    及許翔寧購屋定金30萬元，造成原告公司財產權95萬元之損
    害，原告自得依侵權行為法則訴請被告賠償損害，爰依法請
    求之。次按給付有確定期限者，債務人自期限屆滿時起，負
    遲延責任。給付無確定期限者，債務人於債權人得請求給付
    時，經其催告而未為給付，自受催告時起，負遲延責任。其
    經債權人起訴而送達訴狀，或依督促程序送達支付命令，或
    為其他相類之行為者，與催告有同一之效力。前項催告定有
    期限者，債務人自期限屆滿時起負遲延責任。遲延之債務，
    以支付金錢為標的者，債權人得請求依法定利率計算之遲延
    利息。應付利息之債務，其利率未經約定，亦無法律可據者
    ，週年利率為百分之五，民法第229 條、第233 條第1 項、
    第203 條第1 項分別定有明文，此為原告請求法定遲延利息
    之依據。(四)末按因侵權行為涉訟者，得由行為地之法院管轄
    ，民事訴訟法第15條定有明文，本件被告住所地雖在高雄市
    ，但是本件侵權行為地在嘉義市，是本院就本件訴訟有管轄
    權，請依法審理等語，並聲明：被告應給付原告95萬元，及
    自起訴狀繕本送達被告之翌日起至清償日止，按週年利率百
    分之五計算之利息；願供擔保，請准宣告假執行。
乙、被告未為聲明及陳述。
丙、得心證之理由：
一、本件被告經合法通知，未於言詞辯論期日到場，核無民事訴
    訟法第386 條各款所列情形，依原告之聲請，由其一造辯論
    而為判決。
二、原告主張之事實，已據其提出與其所述相符之被告履歷表、
    簽呈、被告身分證、系爭支票、支付證明書、預約單各1 紙
    、協議書影本2 紙、支票號碼為AA0000000 ，受款人為甲○
    ○，發票日為96年1 月18日之面額65萬元支票影本1 紙及支
    票號碼為AA0000000 ，受款人為丙○○，發票日為96年3 月
    21日之面額30萬元支票影本1 紙為證。又證人甲○○於本院
    審理時到庭證稱略以：我曾在約96年間跟原告公司買房屋，
    付給原告定金、簽約金等50萬元。但因我公公自己也是經營
    建築業，我不好跟他人買屋，所以買賣沒有繼續，被告跟我
    拿回簽約書原本時表示隔天就會把退款的支票給我。但過了
    一個多禮拜，我有打電話給被告，但是都沒有聯絡上，後來
    我才打電話給原告公司，原告公司有拿給我退款的系爭支票
    ，但是上面背書取款人簽名不是我的筆跡，支付證明單也不
    是我簽的等語（見本院卷第47頁至第49頁）。惟就金額部分
    ，證人嗣改證稱略以：我可能記錯了，我簽的協議書上面寫
    的65萬元才是真的等語（見本院卷第48頁）。查證人甲○○
    到本院作證時為97年12月23日，距其購屋時間已有1 年之久
    ，其記憶難免疏漏，惟已自承記憶有誤，更正給付金額為65
    萬元，且該金額與卷附簽呈、支付證明單及原告公司原簽發
    欲退款之支票面額相符，是尚不能以證人甲○○就金額部分
    證述不一致而不採信其證言，且兌現系爭支票之帳戶，其開
    戶者係訴外人鄭柔柔而非甲○○乙節，業經聯邦商業銀行函
    覆在卷（見本院卷第28頁）。再證人丙○○亦到庭證稱略以
    ：95年間有向原告買過房屋，當初與我接洽的業務員是被告
    ，買賣價金為1300萬元，有給付過價金30萬元，錢是交給被
    告。後來因為經濟不許可，所以退屋，我就介紹二姐去買，
    當時被告有把30萬元退給我，不過他在請我二姐夫他們離開
    後，又跟我說這樣可惜，叫我再買，所以我又當場把30萬元
    再交給他，並換用我兒子許翔寧的名字去買。不過，被告後
    來一直跟我換單，且訂購單上客戶的姓名都不是我指定的人
    ，甚至有一天他拿壹張受款人是甲○○的支票，說要在我太
    太的帳戶內兌現，當時因為我太太在嘉義沒有通儲帳戶，且
    他說有急用，他就去找別人。之後我又發現預購房屋內的樓
    梯被改過，我問被告，被告說本來就會這樣，我要找公司，
    他就一直阻止，之後因為沒有辦法聯絡上被告，我才找原告
    公司，發現被騙。協議書是我與原告公司簽的等語（見本院
    卷第50至51頁）。綜上事證，堪認原告之主張為可採信。
三、按因故意或過失，不法侵害他人之權利者，負損害賠償責任
    ，民法第184 條第1 項前段定有明文。本件被告將原告公司
    欲退還甲○○所繳買賣價金65萬元及代收丙○○欲給付原告
    公司之買賣價金30萬元，侵吞入己，自係故意不法侵害原告
    公司之財產權，致原告公司受有合計95萬元之損害，是原告
    公司依上揭規定，請求被告賠償，於法有據。
四、次按給付無確定期限者，債務人於債權人得請求給付時，經
    其催告而未為給付，自受催告時起，負遲延責任。其經債權
    人起訴而送達訴狀，或依督促程序送達支付命令，或為其他
    相類之行為者，與催告有同一之效力；遲延之債務，以支付
    金錢為標的者，債權人得請求依法定利率計算之遲延利息；
    應付利息之債務，其利率未經約定，亦無法律可據者，週年
    利率為百分之五，為民法第229 條第2 項、第233 條第1 項
    前段、第203 條所明定。本件係屬侵權行為損害賠償之債，
    屬給付無確定期限者，且係以支付金錢為標的，是依前揭法
    律規定，原告公司就被告應給付之95萬元，請求被告給付自
    起訴狀繕本送達被告之翌日即97年12月11日起至清償日止，
    按法定利率即週年利率百分之五計算之利息，亦屬有據。
五、從而，原告依侵權行為之法律關係請求被告給付原告95萬元
    ，及自97年12月11日起至清償日止，按週年利率百分之五計
    算之利息，於法有據，應予准許。又原告陳明願供擔保聲請
    宣告假執行，核無不合，爰酌定相當之擔保金額，予以准許
    。
丁、訴訟費用負擔之依據：民事訴訟法第78條。
中    華    民    國    97    年    12    月    30    日
                  民事第一庭  法  官  林望民
以上正本係照原本作成
如對本判決上訴須於判決送達後20日內向本院提出上訴狀
中    華    民    國    97    年    12    月    30    日
                              書記官  陳慶時


司法院資訊處製作；財團法人民間司法改革基金會備份。
